臺灣高等法院民事裁定
110年度抗字第913號
抗  告  人  楊琳敏  
相  對  人  丁莉莉  
上列當事人間聲明異議事件，抗告人對於中華民國110年7月5日
臺灣臺北地方法院110年度執事聲字第107號裁定提起抗告，本院
裁定如下：
    主  文
一、抗告駁回。
二、抗告費用由抗告人負擔。
    理  由
一、緣相對人於民國109年3月5日以本院97年度上字第282號民事
    確定判決（下稱系爭確定判決）為執行名義，向原法院（下
    稱執行法院）聲請就系爭確定判決主文第2項：「被上訴人
    （即本件抗告人）應將臺北縣○○市○○段○○○○段00000○00000○
    00000地號（下稱重測前99-38、99-45、99-30地號）如附圖
    1（即前臺北縣○○地政事務所《下稱○○地政所，改制後亦同》9
    5年11月13日店測土字第184100號土地複丈成果圖，下稱系
    爭附圖）所示Ｂ、Ｆ、Ｊ部分面積各為3平方公尺土地上之駁崁
    拆除。」及第3項：「被上訴人應將重測前99-45地號如系爭
    附圖所示Ｃ部分面積10平方公尺土地上之駁崁拆除。」為強
    制執行，執行法院以109年度司執字第25456號強制執行事件
    （下稱系爭執行事件）受理。嗣執行法院依強制執行法第12
    4條第1項規定，命抗告人履行上開義務（見系爭執行事件卷
    一第47頁），然抗告人未依命令履行，且對系爭附圖應否套
    繪至重測後之地籍圖、駁崁補強工程是否應由新北市政府工
    務局（下稱新北工務局）審查等事由聲明異議，執行法院司
    法事務官認其異議無理由，於110年4月9日以109年度司執字
    第25456號裁定駁回其聲明異議（下稱原處分），抗告人不
    服，提出異議，原法院認其異議無理由，於110年7月5日以1
    10年度執事聲字第107號裁定駁回其異議（下稱原裁定）。
    抗告人仍不服，提起本件抗告。
二、本件抗告意旨略以：系爭確定判決主文雖記載抗告人應將系
    爭附圖所示Ｂ、Ｃ、Ｆ、Ｊ部分土地上之駁崁拆除，然僅其中Ｃ
    、Ｆ、Ｊ部分係在抗告人所有之土地範圍，Ｂ部分則非抗告人
    之土地，此經新北市政府以市長信箱回復抗告人。惟執行法
    院於109年5月15日會勘現場時，竟將Ｂ部分劃入抗告人之土
    地，該部分非系爭執行名義效力所及，抗告人有權要求○○地
    政所再為確認，並請該所將上開Ｂ、Ｆ、Ｊ、Ｃ部分繪製於1/20
    0比例尺之重測後地籍圖。又新北工務局前以100年5月26日
    北工建字第1000439530號函，表示駁崁補強工程需先送該局
    審查等語，及以109年11月25日新北工建字第1092309237號
    函，表示駁崁補強工程應委由建築師或專業工程技師依建築
    法及相關規定辦理等語。從而，抗告人有權要求執行法院就
    駁崁補強工程是否應先送審一事函詢新北工務局。因而對原
    裁定聲明不服，提起本件抗告，爰聲明廢棄原裁定等語。
三、按強制執行，依確定之終局判決執行名義為之；執行法院對
    於強制執行事件，認有調查之必要時，得命債權人查報，或
    依職權調查之，強制執行法第4條第1項第1款及第19條第1項
    分別定有明文。而當事人或利害關係人，對於執行法院強制
    執行之命令，或對於執行法官、書記官、執達員實施強制執
    行之方法，強制執行時應遵守之程序，或其他侵害利益之情
    事，得於強制執行程序終結前，為聲請或聲明異議。但強制
    執行不因而停止，同法第12條亦有明定。是依此規定聲請或
    聲明異議，係以執行法院強制執行之命令、強制執行之方法
    ，強制執行時應遵守之程序，或其他侵害利益之情事為其事
    由，否則即無聲請及聲明異議之餘地。經查：
　㈠重測前99-38地號，於102年間重測後為新北市○○區○○段0000
    地號（下稱系爭1273地號），重測前99-30、99-45地號，於
    合併及重測後則為新北市○○區○○段0000地號（下稱系爭0000
    地號），有系爭附圖、重測後地籍圖及○○地政所109年4月29
    日新北店地測字第1096066366號函可憑（見系爭執行事件卷
    一第9、527、173至174頁)。又系爭1268地號土地，與毗鄰
    之同段0000、0000地號（即同測前之臺北縣○○市○○段○○○○段
    00000○00000地號）間之經界，重測前後之地籍圖經界線相
    符，且重測前99-30、99-45地號四至界址位置，無論採重測
    前圖解法方式或採重測後數值法方式辦理鑑界，重測前後成
    果亦係一致，亦有內政部國土測繪中心110年3月25日測籍字
    第1101331903號函及○○地政所110年5月28日新北店地測字第
    1106017784號函可憑（見系爭執行事件卷三，尚未編頁碼）
    。而執行法院司法事務官就系爭執行事件於109年5月15日現
    場履勘時，○○地政所人員亦陳述：系爭附圖所示Ｂ、Ｆ、Ｊ、Ｃ
    在現場可指出其位置，可確認本件拆除駁崁範圍等語，有執
    行履勘筆錄足參（見系爭執行事件卷一第191頁）。○○地政
    所再以109年10月19日新北店地測字第1096076041號函復執
    行法院：「……上開成果圖係地籍圖重測前所繪製，故本所依
    地籍測量實施規則第240條規定採圖解法複丈，並依貴處人
    員現場囑託事項：『測量95年成果圖中Ｂ、Ｃ、Ｆ、Ｊ等區塊位
    置，以比例尺量測重測前尺寸放置現場』據以施測並辦理完
    竣在案，是本案並無因地籍重測而有所影響或無法指界之情
    事。」（見系爭執行事件卷一第579頁），即系爭附圖所示Ｂ
    、Ｆ、Ｊ、Ｃ之現場位置可「以比例尺量測重測前尺寸放置現
    場」之測量技術確認，不受地籍圖重測之影響。是執行法院
    以系爭執行事件之執行標的即系爭附圖所示Ｂ、Ｆ、Ｊ、Ｃ之現
    場位置係得以特定，而認無需再套繪至重測後之地籍圖上，
    並無不合。至抗告人主張系爭附圖所示Ｂ部分坐落之重測前9
    9-38地號土地非其所有，非系爭執行名義效力所及云云，經
    核系爭確定判決就系爭附圖所示Ｂ部分駁崁，係論斷因附合
    而成為抗告人所有新北市○○區○○路0段000巷0號房屋之成分
    ，抗告人有權處分，且該駁崁已對相對人之車庫所有權造成
    妨害，而判命抗告人應予以拆除（見系爭執行事件卷一第36
    頁），核與Ｂ部分駁崁所坐落之土地是否為抗告人所有無涉
    ，是抗告人此部分主張，亦無可採。
　㈡抗告人雖提出新北工務局100年5月26日北工建字第100043953
    0號函及109年11月25日新北工建字第1092309237號函，主張
    駁崁補強工程應委由建築師或專業工程技師依建築法及相關
    規定辦理及應先送該局審查云云。惟按強制執行，係司法機
    關依據執行名義，使用強制力，強制債務人履行義務，實現
    已確定私權之行為，與行政機關實施建築管理，各自獨立，
    互不相隸屬，申請拆除執照之規範主體，不包括實現確定私
    權之執行法院。又系爭執行事件之執行標的係拆除駁崁，為
    確保其安全性，執行法院於109年5月27日去函囑託社團法人
    新北市土木技師公會（下稱新北土木技師公會）鑑定就執行
    名義範圍之駁崁拆除，有無影響非拆除範圍之駁崁及其上建
    築物結構之情形，新北土木技師公會於109年9月17日以新北
    土技字第1090002223號函檢附鑑定報告書，建議為執行系爭
    執行事件，應委託專業技師進行拆除工作之設計監造（含技
    師簽證），並委託專業施工廠商提出妥善、合乎法規之拆除
    計畫（見系爭執行事件卷一第211、465頁，該鑑定報告書外
    放），執行法院因而命相對人提出安全執行之拆除計畫書（
    含補強計畫書及估價單）（見系爭執行事件卷一第463頁）
    ，嗣相對人因委由鄭兆鴻結構土木技師事務所製作安全拆除
    及補強計畫（見系爭執行事件卷二第365至367頁），執行法
    院先訂於110年7月13日偕同鄭兆鴻結構土木技師（暨所偕同
    之專業人士）至現場，就後續超低頻電磁波探勘（擋土牆）
    、地坪透地雷達及應力波檢測、地質鑽探、建築物量測及邊
    坡穩定分析剖面決定等項實施測量後，執行法院再訂110年8
    月13日辦理地質鑽探，預計10個工作日，迄尚未獲上開鑽探
    及相關檢測報告等情，除有系爭執行事件辦案進行簿可參（
    見本院卷第71至87頁），亦據本院核閱系爭執行事件案卷查
    明（見系爭執行事件卷三，尚未編頁碼）。可知，系爭執行
    事件，未據相對人提出由專業技師簽證之安全拆除及補強計
    畫，自尚無抗告人所謂之「駁崁補強工程」存在，或甚至需
    送請新北工務局審查之問題，即抗告人以執行法院尚未實施
    之強制執行方法聲明異議，自屬無據。
　㈢抗告人又以新北市政府違章建築拆除大隊110年7月16日新北
    拆認二字第1103256928號函，主張未經許可擅自建築之「新
    圍牆」，係屬違章建築，法院執行處非違章建築之主管機關
    云云。經查，上開新北市政府違章建築拆除大隊函文記載：
    「（一）所稱『新圍牆』部分：系爭圍牆若符合建築法第4、7
    條定義，且未經許可擅自建造者，依同法第25、86條及違章
    建築處理辦法第2條，即屬違章建築：並依新北市違章建築
    拆除優先次序表，施工中或新建造之違章建築，屬優先拆除
    組別。（二）『執行拆除』部分：敬請貴處提供系爭圍牆相關
    資訊（如：座落地號現況相片等），本大隊本權責錄案辦理
    。」然此，係新北市政府違章建築拆除大隊為回復執行法院
    110年6月21日北院忠109司執午字第25456號函所詢：「主旨
    ：請查明惠覆如說明二之事項，請查照。說明：……二、如債
    務人於本院109年度司執字第12655號案件（下稱另案執行事
    件）執行拆除後，債務人於現場興建『新圍牆』，致影響本件
    系爭執行事件之執行，該新圍牆是否為新違建？是否屬即報
    即拆之範疇？是否需有人報請拆除始由貴局拆除？或是否於
    貴局知悉時，即可依職權逕行拆除？」等問題，所為之答覆
    （見系爭執行事件卷三，尚未編頁碼），可知主管建築機關
    為當地縣市政府，並無抗告人所述法院執行處為「違章建築
    」之主管機關之情。則抗告人所提上開新北市政府違章建築
    拆除大隊函文，與系爭執行事件及執行標的無涉，亦核無執
    行法院強制執行命令、強制執行方法、強制執行時程序或其
    他侵害利益之情事之事由。乃抗告人以上開主張為其抗告理
    由，亦難謂有據。
四、從而，原裁定維持執行法院司法事務官之原處分，而駁回抗
    告人之異議，於法並無不合。本件抗告意旨指摘原裁定不當
    ，聲明廢棄，為無理由，應予駁回。
五、據上論斷，本件抗告為無理由，爰裁定如主文。　
中　　華　　民　　國　　110 　年　　9 　　月　　23　　日
                    民事第六庭    
                        審判長法  官  陶亞琴
                              法  官  林俊廷
                              法  官  陳賢德
正本係照原本作成。
不得再抗告。
中　　華　　民　　國　　110 　年　　9 　　月　　23　　日
　　　　　　　　　　　    　　書記官  張佳樺